臺灣宜蘭地方法院刑事判決　　　　　　　 96年度訴字第375號
公　訴　人　臺灣宜蘭地方法院檢察署檢察官
被　　　告　乙○○
　　　　　　丙○○
　　　　　　丁○○
共　　　同
選任辯護人　周慧貞律師
上列被告因偽證案件，經檢察官提起公訴（95年度偵字第3965號）
，本院判決如下：
    主  文
乙○○、丙○○、丁○○犯偽證罪，各處有期徒刑陸月，均減為
有期徒刑參月，均緩刑貳年，並均應向公庫支付新臺幣伍萬元。
    事  實
一、乙○○、丙○○及丁○○於民國94年3月間，均為受僱陳姵
    穎在宜蘭縣羅東鎮○○路59之1號「金滿源實業有限公司」
    工作之員工，且於94年3月3日晚上6時55分許，均在該公司
    內目賭陳姵穎以右手手肘揮擊甲○○之胸口（陳姵穎所犯傷
    害部分，業經本院判決有罪確定），渠三人於94年3月28 日
    下午，就臺灣宜蘭地方法院檢察署94年度偵字第783號被告
    陳姵穎涉嫌傷害甲○○一案，於檢察官偵查中，在該署第二
    偵查庭內以證人身分應訊，分別於供前具結後，竟均就案情
    有重要關係之事項供稱：陳姵穎並無以手肘撞甲○○，甲○○是重心不穩自己跌倒等語；又該傷害案件經同署檢察官聲
    請簡易判決處刑，本院羅東簡易庭判決後，陳姵穎聲請上訴
    ，經本院以94年度簡上字第67號案件審理後，於審判程序進
    行中，乙○○、丙○○及丁○○三人又於95年1月25日下午
    ，就該案以證人身分在本院第五法庭審判庭作證，並分別於
    供前具結後，丙○○又證稱：「甲○○是自己重心不穩，往
    後仰，然後就倒在地上」等語；乙○○則證稱：「當天老闆
    娘（即指陳姵穎）並沒有碰觸到甲○○的身體，．．甲○○
    自己重心不穩跌倒」等語；丁○○亦證稱：「我沒有看到老
    闆娘（即指陳姵穎）的手肘有碰到甲○○」等語，而分別就
    案情有重要關係之事項再次為虛偽陳述，足以影響國家追訴
    犯罪及審判結果之正確性。
二、案經甲○○告發臺灣宜蘭地方法院檢察署檢察官偵查後提起
    公訴。
    理  由
一、訊據被告乙○○、丙○○及丁○○三人固坦承於前揭時地，
    就案外人陳姵穎涉犯傷害案件偵查、審理中為證人，並就陳
    姵穎是否涉有傷害甲○○罪嫌有重要關係事項、供前具結為
    如事實欄內之陳述，且均坦認案外人陳姵穎與甲○○發生爭
    執時均在現場之事實，惟均矢口否認涉有偽證犯行，並均辯
    稱：渠等是以看到的事實作證，並沒有作偽證云云。惟查：
（一）案外人陳姵穎確於94年3月3日晚間6時55分許，在被告三
      人任職之「金滿源實業有限公司」內，以右手手肘揮擊甲○○胸部之事實，業據證人甲○○到庭證述明確，並與前
      開本院94年度簡上字第67號案外人陳姵穎涉犯傷害案件中
      證人林伯逸證述相符，並有拷貝攝有案外人陳姵穎傷害甲○○經過情形之監視錄影內容之光碟一片存卷可證，以及
      臺灣宜蘭地方法院檢察署檢察官及本院合議庭就陳姵穎所
      犯傷害甲○○一案中對該光碟內容所為之勘驗紀錄等在卷
      可稽，並經本院羅東簡易庭以94年度羅簡字第165號判決
      判處陳姵穎（原姓名陳永紋）拘役二十日，如易科罰金以
      銀元三百元折算一日，且經本院二審合議庭以94年度簡上
      字第67號刑事判決駁回陳姵穎之上訴在案，亦經本院調取
      94 年度簡上字第67號歷審卷宗查證屬實。
（二）於94年3月3日晚上6時55分許在「金滿源實業有限公司」
      內，案外人陳姵穎因不滿本案證人即告發人甲○○檢查商
      品拆開毛巾之舉，憤而上前搶回本案證人即告發人甲○○
      手上毛巾之際，被告乙○○、丙○○及丁○○三人均站立
      於案外人陳姵穎與告發人甲○○附近，被告乙○○適站立
      於案外人陳姵穎後方；被告丙○○站於櫃檯後方、案外人
      陳姵穎與告發人甲○○在其左側前方；被告丁○○站立於
      案外人陳姵穎左前方、告發人甲○○右前方，可看到甲○○右側、陳姵穎正面等情，業據被告三人供承在卷（見本
      院卷第27頁）。而於前揭時地，當被告丁○○、丙○○將
      整箱毛巾貨品搬出置於甲○○身旁時，甲○○自箱子內取
      出毛巾後，開始拆毛巾，被告丙○○、乙○○、丁○○皆
      在旁目睹。甲○○拆開毛巾後，陳姵穎原在櫃台內，被告
      丙○○欲進入櫃台內，行經陳姵穎身旁，陳姵穎見甲○○
      拆毛巾，立即推開被告丙○○，衝上前搶下毛巾，大動作
      揮動右手肘撞擊甲○○胸部部位，此時被告丙○○朝櫃台
      方向行走，最後站立在櫃檯內、面對甲○○及陳姵穎。陳
      姵穎揮動手肘時，被告乙○○站在甲○○及陳姵穎左後方
      、距離甚近、面對甲○○及陳姵穎；被告丁○○則站在甲○○右側、陳姵穎左側、面對甲○○及陳姵穎。陳姵穎揮
      動手肘撞擊甲○○後，被告乙○○即上前以手拉陳姵穎，
      被告丙○○、丁○○未移動位置。嗣陳姵穎、被告乙○○
      急忙把該箱毛巾往後推離‧‧‧，有本院96年12月3日審
      理期日勘驗案發當時光碟之勘驗筆錄、光碟及附於本院94
      年度簡上字第67號案件之現場位置圖等存卷可稽。依勘驗
      光碟內容所示被告三人所站位置，應可清楚目賭案外人陳
      姵穎傷害甲○○之經過。況被告三人既自承均有目睹案外
      人陳姵穎與甲○○衝突爭執情形，而其時復均站立於相鄰
      不遠之位置，且正面面對陳姵穎或甲○○，以陳姵穎之大
      動作，被告三人自無可能未見到陳姵穎拉回甲○○手中之
      毛巾後再以右手肘毆擊甲○○胸部之舉動。再被告乙○○
      於陳姵穎拉回毛巾、以手肘毆擊甲○○後，立即上前拉住
      陳姵穎，益見被告乙○○確親見陳姵穎以手肘毆擊甲○○
      之動作；而被告丁○○站於甲○○身旁箱子之另一側，與
      甲○○僅相隔一紙箱，復正對陳姵穎，亦當能見到陳姵穎
      毆擊甲○○之動作；另被告丙○○立於櫃檯內，與陳姵穎
      、甲○○距離亦相近，且係面對陳姵穎、甲○○方向，亦
      可見清楚看見陳姵穎、甲○○舉動。又被告三人均係證述
      甲○○是重心不穩跌倒等情，依彼三人前開證詞可知，被
      告三人均有目睹甲○○跌倒之剎那，而依勘驗光碟畫面顯
      示，陳姵穎係大動作於拉回甲○○手上毛巾後即以右手肘
      揮擊甲○○胸部部位，其時被告三人均立於陳姵穎、甲○○附近，面向陳姵穎及甲○○方向，自不可能未見陳姵穎
      揮擊右手肘之大動作，惟其等竟證述未見陳姵穎毆擊甲○○胸部之動作，顯不可信，足徵被告三人前揭證言均屬虛
      偽。
（三）此外，被告乙○○、丙○○與丁○○等人於偵查及審理中
      ，確就案情有重要關係之事項分別為虛偽陳述等情，並有
      臺灣宜蘭地方法院檢察署94年度偵字第783號案件於94年3
      月28日之訊問筆錄與被告乙○○、丙○○及丁○○三人附
      於該案筆錄後之結文、本院94年度簡上字第67號案件於95
      年1月25日之審判筆錄及乙○○、丙○○與丁○○三人附
      於該筆錄後之結文等附卷可查。
（四）綜上所述，被告三人就案外人陳姵穎被訴傷害案件之臺灣
      宜蘭地方法院檢察署94年度偵字第783號案件中，於94年3
      月28日下午，在臺灣宜蘭地方法院檢察署檢察官偵查中及
      本院94年度簡上字第67號案件審理中，於95年1月25日下
      午，在本院第五法庭審判庭，供前具結之證詞，確係虛偽
      之證述，已堪認定。被告三人所辯，均屬卸責之詞，不足
      採信。按刑法上之偽證罪，不以結果之發生為要件，一有
      偽證行為，無論當事人是否因而受有利或不利之判決，均
      不影響其犯罪之成立。而該罪所謂於案情有重要關係之事
      項，則指該事項之有無，足以影響於裁判之結果者而言（
      最高法院71年度臺上字第8127號判例意旨參照），查上開
      刑事案件經審理結果，雖認被告三人證言難以採信，仍以
      案外人陳姵穎罪證明確判處罪刑確定，然依被告三人於上
      開刑事案件所為供前具結證述之內容，攸關案外人陳姵穎
      被訴傷害案件中案外人陳姵穎是否毆擊傷害甲○○之事實
      ，被告三人就該刑事案件案情有重要關係之事項為證述，
      故為虛偽不實之陳述，縱被告三人於上開刑事案件所為供
      前具結證述內容，最終不為法院所採信，然於檢察官偵查
      、法院審理過程中，仍足以影響法院認定該案被告陳姵穎
      是否構成傷害罪之心證，而足以妨害判決結果及正確性。
      是本件事證明確，被告三人犯行堪以認定。
二、核被告乙○○、丙○○及丁○○三人所為，均係犯刑法第一
    百六十八條之偽證罪。又被告三人雖於案外人陳姵穎涉犯傷
    害罪之案件中，於偵查及本院二審合議庭審理中先後二次供
    前具結後虛偽陳述，惟偽證罪為侵害國家法益之犯罪，其罪
    數應以訴訟之件數為準，被告三人雖先後二度偽證，然僅一
    件訴訟，應論以單純一罪（最高法院72年台上字第3311號判
    例意旨、89年度台上第7591號判決意旨參照），是公訴人認
    被告三人二次偽證犯行應予分論併罰容有誤會，併此敘明。
    爰審酌被告三人違反證人到庭作證應據實陳述之義務，任意
    虛捏情詞，嚴重影響司法威信，對國家司法權之行使產生危
    害，且犯罪後亦未坦承犯行等一切情狀，各量處如主文所示
    之刑。又查立法院通過制定「中華民國九十六年罪犯減刑條
    例」，並經總統公佈，自同年七月十六日施行。依該條例第
    二條第一項規定：「犯罪在中華民國96年4月24日以前者，
    除本條例另有規定外，依下列規定減刑：一、死刑減為無期
    徒刑。二、無期徒刑減為有期徒刑二十年。三、有其徒刑、
    拘役或罰金，減其刑二分之一。」，被告三人所犯上開刑法
    第一百六十八條之偽證罪，犯罪時間在94年3月28日、95年1
    月25日，符合上開減刑之規定，應均予減其宣告刑二分之一
    。
三、再被告三人均未曾受有期徒以上刑之宣告，有被告三人臺灣
    高等法院被告前案查註紀錄表3紙在卷足稽，本院審酌被告
    三人係因受僱於案外人陳姵穎經營之「金滿源實業有限公司
    」擔任員工，故於前開案外人陳姵穎涉嫌傷害案件中虛偽陳
    述，而本院就前開案件審理結果，並未採信被告三人之證詞
    ，案外人陳姵穎犯傷害案件仍為本院認定有罪，且判處拘役
    二十日，易科罰金確定在案，本院幾經斟酌，認被告三人素
    行良好，係為迴護任職之雇主，恐失去工作，故於前開陳姵
    穎被訴傷害案件中為虛偽陳述，行為雖屬不該，但尚值同情
    ，被告三人經此次刑之宣告當知所警惕而無再犯之虞，爰併
    均依刑法第七十四條第一項第一款宣告緩刑二年，以啟自新
    ，並為確實督促被告三人能戒慎自己的行為，併命被告三人
    均應依刑法第七十四條第二項第四款規定向公庫支付新臺幣
    五萬元，又此部分依同條第四項規定，得為民事強制執行名
    義。
據上論斷，應依刑事訴訟法第二百九十九條第一項前段，刑法第
一百六十八條、第七十四條第一項第一款、第二項第四款，中華
民國九十六年罪犯減刑條例第二條第一項第三款、第七條，判決
如主文。
本案經檢察官吳廣莉到庭執行職務
中　　華　　民　　國　　96　　年　　12　　月　　17　　日
                  刑事第三庭  審判長法  官  林惠玲
                                    法  官　鄧晴馨
                                    法  官　劉家祥
以上正本證明與原本無異。
如不服本判決應於收受本判決後10日內向本院提出上訴書狀，並
應敘述具體理由。若未敘述理由者，應於上訴期間屆滿後20日內
向本院補提理由書狀(均須按他造當事人之人數附繕本)。
                                    書記官　陳淑宜
中　　華　　民　　國　　96　　年　　12　　月　　17　　日
附錄論罪科刑之法條：
中華民國刑法第一百六十八條（偽證罪）
於執行審判職務之公署審判時或於檢察官偵查時，證人、鑑定人
、通譯於案情有重要關係之事項，供前或供後具結，而為虛偽陳
述者，處七年以下有期徒刑。
